臺灣士林地方法院民事判決　九十一年度訴字第一二八七號
　　原　　　告　　金寶座建設有限公司
　　法定代理人　　乙○○○
　　訴訟代理人　　甲○○
　　被　　　告　　戊○○
　　兼法定代理人　丁○○
　　被　　　告　　己○○
　　被　　　告　　丙○○
　　被　　　告　　辛○○
　　被　　　告　　庚○○○
　　訴訟代理人　　丁○○
右當事人間退還合建保證金事件，本院判決如左：
    主    文
原告之訴駁回。
訴訟費用由原告負擔。
    事    實
一、原告方面：
  (一)聲明：
    (1)被告己○○應給付原告新台幣（下同）一十一萬九千三百元。
    (2)被告丙○○應給付原告新台幣二十三萬八千六百元。
    (3)被告戊○○應給付原告新台幣二十三萬八千六百元。
    (4)被告丁○○應給付原告新台幣二十三萬八千六百元。
    (5)被告辛○○應給付原告新台幣十萬元。
    (6)被告庚○○○給付原告新台幣十萬元。
  (二)陳述：
    (1)原告於八十六年七月二十一日與詹隆俊等十人簽訂土地合建契約書，另於八十
      九年七月十二日與辛○○、庚○○○二人簽訂土地房屋合建契約書，依合建合
      約第二條之約定，因未能申請到建築執照，則合約自動作廢，地主甲方應將保
      証金無息退還乙方。
    (2)原告依約於八十六年七月合約簽訂後，即委託范民揚建築師事務所繪圖、設計
　　　，並於八十六年七月三十一日起前後共計四次，送台北縣政府申請建築執照，
　　　容積率實施前（詳如起訴狀所附建照送件一覽表），因縣政府規定環評獲准後
　　　二個月內（八十九年二月二十二日獲准）案件須修妥複審，原告於八十九年四
　　　月二十日第四次送審，但因第一次送審之土地使用權同意書已逾期及不符新格
　　　式之規定，地主辛○○等二人於八十九年七月十二日、詹建等人於同年八月四
　　　日始蓋齊新格式之土地使用權同意書。原告曾數次至縣府建管課與承辦人員協
　　　商，請其通融因新格式之土地使用權同意書未能補齊，但縣府並不接受，並依
　　　建築法第三十六條規定註銷案件。原告乃於九十年六月二十九日申請撤案，經
　　　縣政府以九十北工建字第八九Ａ五一七號函核准在案（九十年十月十一日以九
　　　十北工建字第Ｂ四六八九號函更正文號）。原告亦持有本件合建案土地之持分
　　　（以張庭棟名義登記），撤案造成公司嚴重損失，並非原告所願。
    (3)原告數次與地主溝通，因未能取得容積率實施前之建照，原告損失慘重，委請
      范民揚建築師繪圖設計外，另環境評估、結構、水電花費近四百萬元，請求被
      告等返還原告交付之保証金。但被告等均置之不理，非惟拒收原告寄發之存証
      信函，原告聲請調解亦拒不到場。為此爰依合建契約第二條請求被告等返還如
      聲明所示之金額。
  (三)證據：提出土地合建契約書、土地房屋合建契約書、支票、存証信函、調解不成
    立証明書、建築執照（變更、更改設計）申請書、臺北縣政府工務局函、臺北縣
    政府函等為証。
二、被告己○○、丙○○、戊○○、丁○○、辛○○、庚○○○方面：
  (一)對原告主張各被告收受保証金如訴之聲明之金額不爭執。
  (二)惟依合建契約書第二條規定，如申請執照時，建築法令急速變更，以申請時之法
    令允許申請時為準。如於容積率實施前甲方尚不能全部同意蓋齊土地使用權同意
    書，未能申請到建築執照，則本約自動作廢。甲方應將保証金無息退還乙方。而
    被告等均依規定蓋齊土地使用權同意書，原告自不得請求被告無息退還保証金。
    理　　由
一、原告起訴主張其與被告等人簽訂合建契約書，惟因被告等不能全部同意蓋齊土地
    使用權同意書，致未能申請到建築執照，依契約書第二條規定，被告等應將保証
    金無息退還原告，爰請求如訴之聲明；被告等則以均依規定蓋齊土地使用權同意
    書等語置辯。
二、經查：
　(一)原告與被告己○○、丙○○、戊○○、丁○○及訴外人詹隆俊等十人，於八十六
    年七月二十一日訂立土地合建契約書。雙方於契約第二條約定「‧‧‧（如申請
    執照時，建築法令急速變更，以申請時之法令允許申請時為準。如於容積率實施
    前甲方（即地主）尚不能全部同意蓋齊土地使用權同意書，未能申請到建築執照
    ，則本約自動作廢。甲方應將保証金無息退還乙方（即建主原告）。」，原告並
    分別交付被告己○○、丙○○、戊○○、丁○○，十一萬九千三百元、二十三萬
    八千六百元、二十三萬八千六百元、二十三萬八千六百元之保証金。惟原告於本
    件環境影響評估於八十九年二月二十二日獲准後，以未能於二個月內補齊土地使
    用權同意書為由，於九十年六月二十九日申請撤銷建照乙案，經縣政府以九十北
    工建字第八九Ａ五一七號函核准在案（九十年十月十一日以九十北工建字第Ｂ四
    六八九號函更正文號）之事實，業據原告提出土地合建契約書、支票、存証信函
    、調解不成立証明書、建築執照（變更、更改設計）申請書、臺北縣政府工務局
    函、臺北縣政府函等為証，被告己○○、丙○○、戊○○、丁○○對此亦不爭執
    ，固堪信為真實。惟被告己○○、丙○○、戊○○、丁○○抗辯，其等於簽約後
    ，已依約蓋用土地使用權同意書，原告亦自認被告己○○、丙○○、戊○○、丁○○有於環境評估後二個月內蓋章（見九十一年十二月四日言詞辯論筆錄第二頁
    ），自堪認被告己○○、丙○○、戊○○、丁○○之抗辯為可採。此外，原告復
    未能証明，於容積率實施前甲方（即地主被告己○○、丙○○、戊○○、丁○○
    ）有何不能全部同意蓋齊土地使用權同意書，致原告未能申請到建築執照之事實
    ，則原告請求被告己○○、丙○○、戊○○、丁○○應將保証金無息退還，即與
    土地合建契約書第二條之約定不合。原告此部分之請求，洵屬無據，不應准許。
  (二)原告與被告辛○○、庚○○○，於八十九年七月十二日訂立土地房屋合建契約書
    。雙方於契約第二條約定「‧‧‧（如申請執照時，建築法令急速變更，以申請
    時之法令允許申請時為准。如未能以容積率實施前之面積申請建照且甲方（即地
    主）及其他共有之地主倘不能全部同意蓋齊土地使用權同意書，即未能申請到建
    築執照，則本約自動作廢。甲方應將保証金無息退還乙方（即建主原告）。」，
    原告並分別交付被告辛○○、庚○○○各一十萬元之保証金。惟原告以未能於環
    境影響評估獲准後，二個月內補齊土地使用權同意書為由，於九十年六月二十九
    日申請撤銷建照乙案（如前述）之事實，業據原告提出如上述之証物為証，被告
    辛○○、庚○○○對此亦不爭執，固堪信為真實。惟被告辛○○、庚○○○抗辯
    已依約蓋用土地使用權同意書，原告亦自認被告辛○○、庚○○○於八十九年七
    月十二日訂約時蓋章（見九十一年十二月四日言詞辯論筆錄第二頁），自堪認被
    告辛○○、庚○○○之抗辯為可採。原告雖稱依規定環境影響評估於八十九年二
    月二十二日獲准後二個月，須補齊同意書，但被告辛○○、庚○○○未補，致執
    照無法請申請云云。然原告自承本件環境影響評估係於八十九年二月二十二日獲
    准，其後二個月係八十九年四月二十二日，而原告與被告辛○○、庚○○○則係
    於八十九年七月十二日訂約，被告辛○○、庚○○○於八十九年四月二十二日前
    尚未與原告簽訂任何「契約」，自難認被告辛○○、庚○○○未於該期限前蓋用
    土地使用權同意書，即認其二人有可歸責之事由，依「契約」應無息退還擔保金
    。此外，原告復未能証明，其二人於八十九年七月十二日訂約後，於容積率實施
    前甲方（即地主被告辛○○、庚○○○）有何不能全部同意蓋齊土地使用權同意
    書，致原告未能申請到建築執照之事實，則原告請求被告辛○○、庚○○○應將
    保証金無息退還，即與土地房屋合建契約書第二條之約定不合。原告此部分之請
    求，亦非有據，應併予駁回。
三、據上論結，原告之訴為無理由，依民事訴訟法第七十八條判決如主文。
中　　　華　　　民　　　國　　九十一　　年　 　十二　 　月　 　十八 　　日
                                    臺灣士林地方法院民事第一庭
~B法　　　官　陳雅玲
右為正本係照原本作成。
如對本判決上訴須於判決送達後廿日內向本院提出上訴狀。
中　　　華　　　民　　　國　　九十一　　年　　 十二　　 月　　 二十　　 日
~B法院書記官　黃惠苹
